【裁判字號】    97,訴,130
【裁判日期】    970320
【裁判案由】    搶奪
【裁判全文】
臺灣雲林地方法院刑事判決               97年度訴字第130號
公  訴  人  臺灣雲林地方法院檢察署檢察官
被      告  丙○○
上列被告因搶奪案件，經檢察官提起公訴（96年度偵字第6345號）
，被告於準備程序中對被訴之事實為有罪之陳述，本院合議庭裁
定由法官一人獨任進行簡式審判程序，判決如下：
    主  文
丙○○意圖為自己不法之所有，而搶奪他人之動產，累犯，處有
期徒刑捌月，又意圖為自己不法之所有，而搶奪他人之動產，累
犯，處有期徒刑捌月，應執行有期徒刑壹年貳月。
    事實及理由
一、犯罪事實：
(一)、丙○○前因犯竊盜案件，經法院判處有期徒刑1年6月確定，
    於民國95年12月26日縮刑期滿執行完畢。
(二)、丙○○因缺錢花用，又向地下錢莊借錢未還，意圖為自己不
    法之所有，為下列搶奪犯行：
１、於96年09月12日下午1 、2 時許，丙○○騎乘親戚所有之車
    號KJ6-296 號重型機車，行經雲林縣北港鎮○○路93號日產
    汽車公司前（媽祖醫院附近往北港鎮○○○○路上），見乙○○獨自一人騎乘腳踏車在路邊，丙○○騎車逼近乙○○，
    見勢可為，即徒手急遽掠奪乙○○置於腳踏車前菜籃內之紅
    色皮包1 只（內有現金新臺幣--下同--1,000 元、居留證、
    健保卡等物），得手後據為己有，並騎車加速逃逸，乙○○
    因丙○○突來的動作致重心不穩，當場倒地受傷（傷害部分
    未據告訴）。丙○○將現金償還地下錢莊，其餘物品則丟棄
    在北港鎮草湖里金寶食品後方水溝內。
２、於同年09月16日晚上08時50分許，丙○○騎乘上開機車行經
    雲林縣北港鎮○○路96號（第一商業銀行北港分行前），見
    甲○○1 人步行路旁，有機可趁，丙○○驅車欺近甲○○，
    徒手急遽掠奪甲○○手提之LV皮包1 只（內有現金約八千餘
    元、遠東禮券3,000 元、鑽石墜子1 枚、數位相機1 臺、PD
    A 手機1 臺、皮夾1 個、信用卡及提款卡共9 張、身分證、
    健保卡等物），得手後據為己有，並騎車加速逃逸。丙○○
    將現金約七千餘元償還地下錢莊，數位相機、手機變賣得款
    6, 000元，禮券變賣給蔡裕民之友人，得款1,200 元，皮夾
    變賣給蔡裕民之友人，得款3,500 元，墜子變賣予林培榮經
    營之金麗源銀樓，得款9,000 元，身分證、健保卡、信用卡
    等物，則棄置在雲林縣元長鄉○○路2-21號旁、褒忠鄉某水
    溝內等地。
(三)、嗣於96年10月18日，在警方未有確切之根據發覺丙○○為上
    開犯行前，丙○○向警方自首犯下上開搶奪案件，並交代搶
    得物品之去向，帶同警方尋回部分搶得物件，靜候裁判。
二、認定犯罪事實所憑之證據及理由：
(一)、被害人乙○○、甲○○於警詢之陳述筆錄。
(二)、證人乙○○、甲○○於檢察官面前之具結證述筆錄。
(三)、收購墜子之林培榮於警詢及檢察官面前之證述筆錄。
(四)、目擊被告變賣上開物件之蔡裕民於警詢之陳述筆錄。
(五)、尋回物件發還甲○○之贓物認領保管單。
(六)、金麗源銀樓飾金買入登記表。
(七)、車號查詢重型機車車籍表。
(八)、被告帶同警方尋找搶得物件下落之照片。
(九)、被告於警詢、檢察官面前之自白筆錄。
(十)、被告於本院審理時，對上開犯罪事實坦白承認，核與上述證
    據資料相符，其自白真實可信，犯行堪以認定，應依法論科
    。
三、論罪科刑之理由：
(一)、被告所為，係犯刑法第325 條第1 項搶奪罪。被告所犯一(二)
    １２之犯行，犯意個別，行為不同，應予分論併罰。被告前
    因犯竊盜案件，經法院判處有期徒刑1 年6 月確定，於95年
    12月26日縮刑期滿執行完畢，有臺灣高等法院被告前案紀錄
    表在卷可參，其於有期徒刑執行完畢後5 年內再犯上開2 起
    搶奪案件，均為累犯，依法均加重其刑。另依被告所供，本
    案係被告之表哥即管區員警，因被告販賣他人手機而發覺被
    告可能涉嫌在北港地區犯下另一起搶奪案件，因此懷疑被告
    是否仍在北港地區犯下相同類型之搶奪案件，詢問被告後，
    被告隨即供出上開2 件搶奪犯行之時間、地點、作案方式、
    搶得物品之下落等情，並帶同警方尋查該等物品之所在。檢
    察官雖依檢察署公務電話紀錄單所載警方回話「丙○○係以
    嫌疑人的身分，由偵查隊帶回製作筆錄時自行承認犯案。」
    而認警方已發覺被告涉犯上開犯罪，被告並不符合自首之要
    件。惟參照警詢筆錄之記載，警方於詢問被告是否於北港地
    區犯下另起搶奪案件後，在無其他跡證顯示的情況下，員警
    即詢問被告有無在轄區內（北港地區）犯下其他搶奪案件，
    被告表示有，警方接著詢問尚未偵破搶奪案件發生之時地及
    所得財物等事項，被告均逐一為詳盡之供述，並指出其中1
    名被害人為外籍女子（乙○○）、另1 名為醫生（甲○○）
    。另參被害人乙○○、甲○○於警詢或本院審理中之陳述，
    其等於案發後雖有報案，但除了機車搶奪物品之事實外，均
    無法指出歹徒或機車之特徵等事。況依上開公務電話紀錄之
    內容，亦無從知悉警方是如何「發覺」被告涉犯本案。從而
    ，本案實難以認定警方在被告到場接受詢問進而供出本案犯
    行前，即已有確切的根據而合理懷疑被告為本案之犯罪嫌疑
    人，本院因此認定警方在被告為本案供述前，僅係單純懷疑
    或猜測被告是否另犯有搶奪案件而為詢問，因此，警方或其
    他偵查犯罪機關未發覺被告涉嫌本案犯行，應可認定（最高
    法院72年臺上字第641 號、75年臺上字第1634號判例要旨參
    照）。檢察官認被告不構成自首，尚有誤會，本院不採。被
    告供出本案，警方因而查獲，被告合於自首之要件，依法均
    減輕其刑，並皆先加後減。
(二)、本院審酌：被告犯後坦承犯行，態度尚稱良好，惟均未能賠
    償被害人之損害，被害人乙○○到場表示不願意原諒被告，
    可見被害未能彌補，被告尚不能體會被害人遭搶奪之感受，
    不能尊重他人財物與身體之安全。被告騎機車徒手搶奪乙○○，瞬間致使乙○○倒地受傷，傷害部分雖未據乙○○提起
    告訴，然亦可徵被告犯罪情節不輕，被告徒手搶奪甲○○雖
    未造成傷害，但所得財物較多，綜合觀察，被告兩次搶奪犯
    行之刑度不宜輕重有別。再參被告因打電動玩具輸錢而積欠
    地下錢莊錢財，又無固定工作與正當收入，及其他一切情狀
    ，被告當庭表示願受應執行刑有期徒刑1 年2 月之宣告，本
    院認為適當，爰各量處如主文所示之刑，並定其應執行刑。
四、應適用之法條：
(一)、刑事訴訟法第273條之1第1項、第299條第1項前段。
(二)、刑法第325 條第1 項、第47條第1 項、第62條前段、第51條
    第5款。
中    華    民    國    97    年    3     月    20    日
                  刑事第五庭    法  官  侯廷昌
以上正本證明與原本無異。
如不服本判決，應於判決收受後10日內，向本院提出上訴狀（須
附繕本）。
                                書記官  馮善詮
中    華    民    國    97    年    3     月    20    日
所犯法條：
刑法第325條第1項
意圖為自己或第三人不法之所有，而搶奪他人之動產者，處6月
以上 5 年以下有期徒刑。


司法院資訊處製作；財團法人民間司法改革基金會備份。
